【裁判字號】    98,抗,193
【裁判日期】    980611
【裁判案由】    聲請再審
【裁判全文】
臺灣高等法院高雄分院刑事裁定           98年度抗字第193號
抗  告人即
再審聲請人  甲○○
上列抗告人因傷害案件聲請再審，不服臺灣屏東地方法院中華民
國98年4 月6 日裁定（98年度聲簡再字第1 號），提起抗告，本
院裁定如下：
    主  文
抗告駁回。
    理  由
一、抗告意旨略以：聲請人前因傷害案件，經台灣屏東地方法院
    以92年度簡上字第67號判處有期徒刑5 月，如易科罰金，以
    300 元折算1 日。惟查原判決所憑之診斷證明書中，關於記
    載「肝撕裂傷併縫合」部分，是不實的，是偽造或變造的，
    對聲請人造成重大之損害，因而依刑事訴訟法第420 條第1
    項第1 款之規定聲請再審，原審裁定駁回再審聲請，為有不
    當。爰依法提起抗告，請求將原裁定撤銷云云
二、原審以：(一)聲請意旨略以：1.寶建醫院於91年12月11日之寶
    建醫字第33 64 號函內容以間接式語言（即邏輯理論若S 則
    T 和若非T 則非S） ，復佐以溝田弘所著之急救常識百科書
    影本內容，可證被害人陳和泰右上腹部之傷勢為「表皮傷害
    」。2.卷附寶建醫院驗傷診斷書填寫草率、寶建醫院診斷證
    明書內容所載「剖腹行肝臟縫合」與被害人陳和泰之I 字型
    開腹法不符，故其記載不實，且二種證明書及與寶建醫院上
    開回覆函所述傷勢不同，互有矛盾，而依回覆函判斷，前開
    二種證明書有變造或偽造之情事等語聲請再審並給予聲請人
    無罪之判決。(二)按有罪之判決確定後，有左列情形之一者，
    為受判決人之利益得聲請再審：1.原判決所憑之證物已證明
    其為偽造或變造者，足認受有罪判決之人應受無罪、免訴、
    免刑或輕於原判決所認罪名之判決者；前項第1 款至第3 款
    及第5 款情形之證明，以經判決確定，或其刑事訴訟不能開
    始或續行非因證據不足者為限，得聲請再審，刑事訴訟法第
    420 條第1 項第1 款定有明文。(三)又按因發見確實之新證據
    ，足認受有罪判決之人應受無罪之判決者得聲請再審，固為
    刑事訴訟法第420 條第1 項第6 款所明定。惟前所謂發見新
    證據，係指該證據當時已經存在，為法院及當事人所不及知
    ，不及調查斟酌，至其後始行發見，且就證據本身形式上觀
    察，固不以絕對不須經過調查程序為條件，但必須顯然可認
    為足以動搖原有罪確定判決，而為受判決人無罪、免訴、免
    刑或輕於原判決所認罪名之判決者為限。此受理聲請再審之
    最後事實審法院，應就聲請再審理由之所謂「新證據」，是
    否具備事實審判決前已經存在，為法院、當事人所不知，事
    後方行發見之「嶄新性」，及顯然可認足以動搖原有罪確定
    判決，應為無罪、免訴、免刑或輕於原判決罪名之「顯然性
    」二要件，加以審查，為判斷應否准予開始再審之準據（最
    高法院95年度台抗字第308 號判決參照）。(四)經查：(1)本件
    原確定判決認定再審聲請人犯罪事實，係以告訴人之指訴、
    寶建醫院診斷證明書、被告自行提出當時持以刺傷告訴人之
    摺疊刀等為綜合判斷，並依卷證資料詳加指駁，業已敘述其
    所憑之證據及認定之理由，原判決就證據資料，判斷再審聲
    請人有傷害他人身體之犯行，業已闡述明晰，此有原確定判
    決即本院92年度簡上字第67號刑事判決一份附卷可稽，並經
    本院調閱上開案卷查閱無訛。(2)本件再審聲請人以發見確實
    之新證據（即邏輯推理之證明理論）為再審理由，提起本件
    再審之聲請，惟其所提出邏輯推理復佐以之溝田弘所著之「
    急救常識百科」影本、「熊悛著之家庭急救手冊」，係被告
    自身對原審證據之詮釋，顯非刑事訴訟法第420 條第1 項第
    6 款所稱之「新證據」。另原審法院已依其自由心證，就卷
    附證據詳予審酌論斷，並敘明心證及論罪科刑之理由後，認
    定聲請人構成普通傷害犯行。而觀諸聲請人所舉之證據既非
    屬刑事訴訟法第420 條第1 項第6 款所謂之「新證據」，且
    其所爭執被害人僅造成表皮傷害一事，亦構成傷害之事實，
    與原審所判定之犯罪事實相符，既其所爭執者與判決所認定
    者相同，更難謂存在形式觀察即「顯然足以動搖原確定判決
    」之事由。(3)另聲請人所指原審所憑之驗傷診斷書及診斷證
    明書有偽造、變造，然查，其係自身依柯成國所著之「肝膽
    胰疾病手術治療書」之影本內容而為解釋證據內容，及診斷
    書、證明書記載不符、矛盾云云而為空言論斷該等證據為虛
    偽，與刑事訴訟法第420 條第2 項所定之證據「以經判決確
    定或其刑事訴訟不能開始或續行非因證據不足者」之法定情
    形未合，自不得僅以其空言泛指原審證據有何不實云云，即
    構成再審理由，要屬當然。綜上所述，本件所舉聲請再審之
    理由，均不構成法定再審事由，其聲請為無理由，因而駁回
    聲請人再審之聲請等情。
三、本院按：有罪之判決確定後，有原判決所憑之證物已證明其
    為偽造或變造之情形者，得聲請再審，刑事訴訟法第420 條
    第1 項第1 款定有明文；又「前項第一款至第三款及第五款
    情形之證明，以經判決確定，或其刑事訴訟不能開始或續行
    非因證據不足者為限，得聲請再審。」，刑事訴訟法第420
    條第2 項規定甚明。依上開規定，以原判決所憑之證物已證
    明其為偽造或變造之情形聲請再審，必須經過法院認定該證
    物係屬偽造或變造，並判決確定始能聲請再審，申言之，本
    件必須上開診斷證明書已經法院判決，認定有偽造私文書或
    變造私文書後行使之情形，始能據以聲請再審，此為法定之
    要件。本件聲請人既無從提出上開診斷書「經判決確定為偽
    造或變造，或其刑事訴訟不能開始或續行非因證據不足」之
    證據，自不得僅以其空言泛指原審證據有何不實云云，即構
    成再審理由，要屬當然。而本件再審聲請人以發見確實之新
    證據（即邏輯推理之證明理論）為再審理由，提起本件再審
    之聲請，惟其所提出邏輯推理復佐以之溝田弘所著之「急救
    常識百科」影本、「熊悛著之家庭急救手冊」，非屬本案之
    「新證據」。另原審法院已依其自由心證，就卷附證據詳予
    審酌論斷，並敘明心證及論罪科刑之理由後，認定聲請人構
    成普通傷害犯行。觀諸聲請人所舉之證據既非屬刑事訴訟法
    第420 條第1 項第6 款所謂之「新證據」，且其所爭執被害
    人僅造成表皮傷害一事，亦構成傷害之事實，與原審所判定
    之犯罪事實相符，既其所爭執者與判決所認定者相同，更難
    謂存在形式觀察即「顯然足以動搖原確定判決」之事由。原
    審因而駁回再審之聲請，核無不合。本件抗告，並無理由，
    應予駁回。
據上論結，應依刑事訴訟法第412 條，裁定如主文。
中    華    民    國    98    年    6     月    11    日
                  刑事第五庭    審判長法  官  曾永宗
                                      法  官  王伯文
                                      法  官  任森銓
以上正本證明與原本無異。
不得再抗告。
中    華    民    國    98    年    6     月    11    日
                                      書記官  廖素珍


司法院資訊處製作；財團法人民間司法改革基金會備份。
